臺灣臺南地方法院刑事判決
110年度交簡上字第208號
上  訴  人  
即  被  告  李昇振



上列上訴人即被告因過失傷害案件，不服本院中華民國110年11
月4日110年度交簡字第3249號第一審簡易判決（偵查案號：110
年度偵字第8238號），提起上訴，本院管轄之第二審合議庭判決
如下：
    主  文
原判決撤銷。
甲○○犯過失傷害罪，處拘役肆拾日，如易科罰金，以新臺幣壹仟
元折算壹日。
    事  實
一、甲○○於民國109年11月6日上午6時52分許，在臺南市○區○○路
    0段00號前編號140號停車格之車牌號碼00-0000號自用小客
    車內，準備開啟駕駛座車門之際，本應注意行人、其他車輛
    ，並讓其先行，而依當時天候晴、日間自然光線、柏油路面
    乾燥、無缺陷、無障礙物且視距良好，客觀上並無不能注意
    之情事，竟疏未注意後方來車，貿然打開駕駛座車門，適有
    巫○曄（92年12月生，姓名詳卷）騎乘自行車，沿臺南市東
    區林森路2段由南往北方向駛至甲○○上開車輛左側時，見狀
    閃避不及而遭甲○○開啟之車門撞擊，因此受有頭部外傷合併
    腦震盪、疑似輕微右側硬腦膜下出血、右側小腿擦傷、右側
    較小腳趾挫傷等傷害。嗣員警據報到場處理，甲○○於肇事後
    留在現場，並於有偵查犯罪權限之人發覺犯罪前，向到場處
    理事故之員警坦承肇事，自首而接受裁判，始查悉上情。
二、案經巫○曄訴由臺南市政府警察局第一分局報告臺灣臺南地
    方檢察署檢察官偵查起訴。
        理  由
壹、程序事項：
一、按司法機關所製作必須公開之文書，除有兒童及少年福利與
    權益保障法第69條第1項第3款或其他法律特別規定之情形外
    ，不得揭露足以識別刑事案件之當事人或被害人之兒童及少
    年身分之資訊，兒童及少年福利與權益保障法第69條第1項
    、第2項定有明文。本件告訴人巫○曄於案發時係未滿18歲之
    少年，有其年籍資料在卷可查，依前揭規定，不得揭露其姓
    名或其他足以識別身分之資訊，是本判決關於其身分資訊予
    以隱匿。
二、關於證據能力之認定：
  ㈠本判決所引用被告以外之人於審判外之陳述，檢察官、被告
    甲○○於本院第二審準備程序及審理時，均已明示同意有證據
    能力（本院交簡上卷第63至64、89頁），經本院審酌該等證
    據作成時之情況，並無違法取證或其他瑕疵，與本案待證事
    實均具有關聯性，證明力非明顯過低，認為以之作為證據應
    屬適當，依刑事訴訟法第159條之5第1項規定，均有證據能
    力。 
  ㈡另本判決所引用之非供述證據，與本案待證事實均具有證據
    關聯性，且無證據證明係公務員違背法定程序所取得，依刑
    事訴訟法第158條之4規定之反面解釋，亦均有證據能力。
貳、認定犯罪事實所憑之證據及理由：
一、上開犯罪事實，業據被告於警詢、偵訊、原審及本院第二審
    準備程序及審理時均坦承不諱，核與證人即告訴人巫○曄於
    警詢及偵查中證述之情節相符（警卷第7至10頁、偵卷第16
    頁），並有道路交通事故現場圖、道路交通事故調查報告表
    ㈠、㈡各1份（警卷第17至21頁）、現場及車損照片18張（警
    卷第27至43頁）、台灣基督長老教會新樓醫療財團法人台南
    新樓醫院109年11月6日、109年11月13日診斷證明書各1份（
    警卷第11、13頁）、同院110年8月16日新樓歷字第1104116
    號函所附告訴人之病歷資料1份（本院交易卷第73至129頁）
    、同院111年1月26日新樓醫字第1112010號函1份（本院交簡
    上卷第73頁）在卷可稽，足認被告上開任意性自白與事實相
    符，應可採信。
二、按汽車臨時停車或停車，汽車駕駛人或乘客開啟或關閉車門
    時，應注意行人、其他車輛，並讓其先行，道路交通安全規
    則第112條第5項第3款定有明文。查被告為考領有適當駕駛
    執照之人，有前揭道路交通事故調查報告表㈡在卷可佐，對
    於上揭規定應知悉甚詳，其駕駛車輛使用道路自應遵守上揭
    規定。且依卷附之道路交通事故調查報告表㈠所載，上開交
    通事故發生當時天候晴、日間自然光線、柏油路面乾燥、無
    缺陷、無障礙物、視距良好等情狀，客觀上並無不能注意之
    情事，被告竟疏未注意後方告訴人騎乘自行車駛至其車輛左
    側，貿然開啟駕駛座車門，致告訴人遭其車門撞擊，因此受
    有如事實欄所載之傷害，足認被告對於上開交通事故之發
    生，具有過失，且其過失行為與告訴人上述傷害結果間，具
    有相當因果關係甚明。又本件經原審送請臺南市車輛行車事
    故鑑定會就肇事原因進行鑑定，鑑定結果為被告駕駛自小客
    車，開啟車門未注意後方車輛，為肇事原因，告訴人無肇事
    因素等情，有該會110年10月1日南市交鑑字第1101197900號
    函暨所附南鑑0000000案鑑定意見書1份在卷可參（本院交易
    卷第137至140頁），亦足以佐證被告就上開交通事故之發生
    ，確應負過失責任。
三、綜上，本案事證明確，被告上開犯行洵堪認定，應依法論科
    。　
參、論罪科刑及撤銷改判理由：
一、核被告所為，係犯刑法第284條前段之過失傷害罪。
二、被告於肇事後留在現場，且係於有偵查犯罪權限之公務員尚
    未發覺何人犯罪前，即主動向據報到場處理之員警坦承其為
    肇事車輛駕駛人，有臺南市政府警察局第一分局交通分隊道
    路交通事故肇事人自首情形紀錄表1份在卷可佐（警卷第25
    頁），參以被告事後並未逃避偵審之事實，堪認被告於前開
    犯行未發覺前即自首並接受裁判，合於刑法第62條前段自首
    規定之要件，爰依該規定減輕其刑。
三、原審以被告犯過失傷害罪，事證明確，予以論罪科刑，固非
    無見。惟按刑罰之量定，固屬法院自由裁量之職權行使，惟
    刑事審判之量刑，旨在實現刑罰權之分配的正義，故法院對
    科刑判決之被告量刑，應符合罪刑相當原則，使罰當其罪，
    以契合人民之法律感情。此所以刑法第57條明定科刑時應審
    酌一切情狀，尤應注意該條所列各款情形，以為科刑輕重之
    標準，則行為人犯後悔悟之程度，是否與被害人達成和解，
    及其後能否確實善後履行和解條件，以彌補被害人之損害，
    均攸關於法院判決量刑之審酌，且基於「修復式司法」理念
    ，國家亦有責權衡被告接受國家刑罰權執行之法益與確保被
    害人損害彌補之法益，務必使二者間在法理上力求衡平。查
    被告在原審審理過程，雖未能與告訴人達成民事賠償之和解
    協議，惟嗣於原審判決後，於111年1月12日本院第二審審理
    中，已與告訴人調解成立，同意賠償告訴人新臺幣（下同）
    11萬元，有本院111年度南司刑簡上移調字第3號調解筆錄1
    份在卷可佐（本院交簡上卷第57至58頁），且被告已全額給
    付完畢，並取得告訴人之原諒，告訴人亦表明不再追究被告
    之刑事責任，此據告訴人及其法定代理人於本院第二審準備
    程序時陳明在卷（本院交簡上卷第63頁），堪認被告犯後態
    度與原審相較已有不同，然原審就此部分未及審酌，而為刑
    罰量定理由，尚有未洽。被告提起本件上訴請求從輕量刑，
    為有理由，自應由本院將原判決予以撤銷改判。
四、爰審酌被告疏未遵守道路交通法規，貿然開啟駕駛座車門，
    致告訴人受有前開傷害，所為實屬不該，並考量被告本案過
    失行為係肇事原因，告訴人無肇事因素，及告訴人所受之傷
    勢情形，暨被告犯後自始坦承犯行，且業與告訴人調解成立
    ，並賠償告訴人所受損害，犯後態度尚佳，兼衡告訴人希望
    法院對被告從輕量刑之意見，暨被告於本院第二審審理時自
    述高中畢業、已婚、2名小孩均成年、做雜工、月收入約3萬
    元、須扶養配偶及母親等智識程度及家庭經濟生活狀況（本
    院交簡上卷第93頁）等一切情狀，量處如主文所示之刑，並
    諭知易科罰金之折算標準。　　
據上論斷，應依刑事訴訟法第455條之1第1項、第3項、第369條
第1項前段、第364條、第299條第1項前段，判決如主文。
本案經檢察官郭俊男提起公訴，檢察官乙○○到庭執行職務。
中　　華　　民　　國　　111 　年　　3 　　月　　8 　　日
                  刑事第七庭  審判長法　官  黃琴媛
                                    法　官  孫淑玉
                                    法　官  吳彥慧
以上正本證明與原本無異。
不得上訴。
　　　　　　　　　　　　　　　　　　書記官  張儷瓊
中　　華　　民　　國　　111 　年　　3 　　月　　10　　日
附錄本案論罪科刑法條：
中華民國刑法第284條
因過失傷害人者，處1年以下有期徒刑、拘役或10萬元以下罰金
；致重傷者，處3年以下有期徒刑、拘役或30萬元以下罰金。